臺灣桃園地方法院民事判決　　　　　　　95年度訴字第1375號
原　　　告　甲○○
訴訟代理人　丁○○
被　　　告　乙○○
訴訟代理人　丙○○
被　　　告　戊○○
上列被告乙○○過失傷害案件（本院93年度交易字第249 號），
原告提起附帶民事訴訟，請求損害賠償（93年度交附民字第79號
），本院刑事庭裁定移送民事庭審理，於民國96年3 月12日辯論
終結，本院判決如下：
    主  文
被告應連帶給付原告新台幣壹佰萬元及被告乙○○自民國九十三
年十二月二十二日起，被告戊○○自九十五年十二月二十六日起
，均至清償日止，按週年利率百分之五計算之利息。
原告其餘之訴駁回。
訴訟費用由被告連帶負擔二分之一。
本判決第一項於原告以新台幣參拾萬元供擔保後，得假執行。
原告其餘假執行之聲請駁回。
    事實及理由
壹、程序方面
一、本件被告戊○○經合法通知，未於言詞辯論期日到場，核無
    民事訴訟法第386 條各款所列情形，爰依原告聲請，由其一
    造辯論而為判決。
二、按訴狀送達後，原告不得將原訴變更或追加他訴，但請求之
    基礎事實同一者，不在此限，民事訴訟法第255 條第1 項、
    第2 款定有明文。本件原告於民國93年12月22日起訴狀送達
    被告乙○○後之95年9 月29日以被告戊○○涉有共同侵權行
    為，應負連帶給付責任，追加起訴被告戊○○連帶給付，要
    屬訴之追加，惟其請求之基礎事實同一，依上開規定，自應
    准許，併予說明。
貳、實體方面
一、原告起訴主張：
  (一)被告乙○○於民國（下同）92年8 月20日晚間21時許，駕駛
    車牌號碼CL-8255 號自用小客車，沿桃園縣八德市○○路，
    由八德往中壢方向行駛，於同日晚間21時40分許，行經前開
    路段之廣福路1062號前之車道時，適原告騎乘車牌號碼SEY-
    568 號號輕型機車行駛於其右前方之車道上，因見被告戊○
    ○駕駛之車牌號碼3P-9961 號自小客車則停放於同市○○路
    1062號前路邊，應注意，能注意，竟疏未注意將該自小客車
    之左前車門打開約30公分，而被告乙○○亦應注意，能注意
    ，竟疏未注意汽車在同一車道行駛時，除擬超越前車外，後
    車與前車之間應保持隨時可以煞停之距離，駕駛人應注意車
    前狀況及兩車併行之間隔，並隨時採取必要之安全措施，竟
    疏未注意，未保持隨時可以煞停之行車安全距離及兩車併行
    之間隔，緊跟在原告騎乘之機車後方行駛，且依當時情形天
    候晴、夜間有照明、路面乾燥無缺陷、無障礙物、視距良好
    ，並無不能注意之情事，詎被告乙○○竟疏於注意，仍逕自
    往前行駛而未為任何閃避或採取其他必要之安全措施，致使
    原告見被告戊○○停放在路邊之上揭自小客車，正在車門微
    開狀態，騎乘機車欲超越時，因見後方被告乙○○駕駛之自
    小客車未保持隨時可以煞停之安全距離及兩車併行之間隔緊
    跟其後行駛，而不敢貿然向左閃避，致原告右腳直接撞擊被
    告戊○○上開自小客車之左前側車門下方門角後，往左前方
    滑行倒地，而受有右足開性骨折、右踝骨折、右側髖臼骨折
    、左恥骨骨折等傷害。
  (二)按數人共同不法侵害他人之權利者，連帶負損害賠償責任，
    不能知其中孰為加害人者，亦同，民法第185 條第1 項定有
    明文。本件原告因被告乙○○駕車不當及被告戊○○停車開
    門不當，致受有上開傷害，被告自應負連帶損害賠償責任。
  (三)按汽車、機車或其他非依軌道行駛之動力車輛，在使用中加
    損害於他人者，駕駛人應賠償因此所生之損害，又不法侵害
    他人之身體或健康者，對於被害人因此喪失或減少勞動能力
    或增加生活上之需要時，應負損害賠償責任，再不法侵害他
    人之身體、健康者，被害人雖非財產上之損害，亦得請求賠
    償相當之金額，民法第191 條之2 、第193 條第1 項、第
    195 條第1 項前段分別定有明文。本件原告因上開車禍受傷
    ，受有下列之損害：
    (1)交通費：原告受傷後因不良於行，至醫院復建多賴計程車
      ，已花費車資逾新台幣（以下同）3 萬元，爰請求被告賠
      償3 萬元。
    (2)看護費：原告住院開刀及出院復建期間至少40天日常生活
      無法自理，須委由他人看護，同意被告乙○○主張之每天
      1 千元計，已支付看護費4 萬元。
    (3)薪資所得損失：原告車禍前任職訴外人鎧迪威塑膠實業股
      份有限公司，每月薪資3 萬元（日薪1 千元），原告自92
      年8 月20日受傷至93年6 月15日止共計休養9 個月又23天
      無法工作，致薪資損失29萬3 千元。
    (4)勞動能力減損：原告受傷治療後，仍無法完全恢復原有功
      能，而遭判定為十級肢體殘障，有身心障礙手冊及勞工保
      險局檢定通知書可稽。按勞工保險條例第53條附表所定殘
      廢給付標準表」所示，第十等級殘廢，其勞動能力減損為
      46.14%，今暫以減損20% 計算，原告於93年6 月16日恢復
      上班時，年齡為23歲又8 個月，至60歲法定退休年齡計，
      尚可工作36年4 月，依上開月薪3 萬元、減損20% ，期間
      36年4 月計算、其勞動能力減損之損害超過為140 萬元，
      爰請求140 萬元。
    (5)慰撫金：原告因本件車禍受有嚴重傷害，而致肢體障礙，
      原告乃單身未婚之年輕女性，因此事故致骨盆骨折，醫師
      告知將來已無法受孕生育，實屬殘酷打擊，對原告及家人
      心理及生活造成無法抹滅之損害，反觀被告等迄毫無悔意
      ，亦拒絕賠償原告分文，爰請求50萬元之精神慰撫金。
  (四)綜上所述，原告得請求金額合計為：交通費30,000元、看護
    費40,000元、薪資所得損失293,000 元、勞動能力減損1,40
    0,000 元及精神慰撫金500,000 元，合計2,263,000 元，現
    暫時請求2,000,000 元及自起訴狀繕本送達被告之翌日起至
    清償日止按年利率百分之5 計算之利息，並聲明願供擔保，
    請准宣告假執行。
二、被告乙○○抗辯如下：
  (一)被告就本件原告受傷部分並沒有過失，是原告騎機車去撞戊
    ○○車門，戊○○找廖秋鈴作偽證，因為當時原告與戊○○
    講和解的事，所以才沒有告戊○○。這種案件主要過失是打
    開車門的人，因為他要開車門的時候，先要看後方有無來車
    。
  (二)當時路上車子很多，伊有看到2 輛摩托車在伊右側路邊行使
    ，其中1 輛機車是1 名未戴安全帽的男子騎的，另1 輛是原
    告騎的，原告的機車有時在伊前面，有時候在伊後面，伊在
    我車道內正常行使，突然原告就撞到戊○○的車門，且斜倒
    到伊的車子前方，伊為了閃避就向左往中心線閃避，不久伊
    發覺車輪有壓到東西就停下來。
  (三)對原告主張之損害金額沒有意見，但不同意其請求金額，請
    求駁回原告之訴。
三、被告戊○○經合法通知不到場，亦未提出書狀爭執。
四、本院查：
  (一)原告主張其於上開時間騎乘上開機車行經上開地點，因被告
    戊○○駕駛停放於路旁之上開自小客車左前門開啟約30公分
    ，而被告乙○○駕駛之上開自小客車緊接行駛於原告機車左
    後方，致原告右腳撞擊被告戊○○小客車之左前門下方門角
    ，其後人車往左前方倒地滑行，致受有如上所述之傷害等情
    ，業據兩造於本院93年度交易字第249 號被告乙○○過失傷
    害案件警詢、檢察官偵訊及本院審判時陳述甚詳，並有道路
    交通事故調查報告表(一)、(二)、道路交通事故現場圖、行政院
    衛生署桃園醫院診斷證明書1 紙及現場照片16張在卷可按（
    見上開刑案影卷節本）。而被告乙○○於本院審理時對上開
    事實，亦不爭執。是原告主張之上開事實，自應認為真實可
    採。
  (二)被告乙○○雖辯稱：伊就本件車禍致原告受傷之事實並無過
    失云云。惟查：
    (1)汽車在同一車道行駛時，除擬超越前車外，後車與前車之
      間應保持隨時可以煞停之距離，駕駛人應注意車前狀況及
      兩車併行之間隔，並隨時採取必要之安全措施，道路交通
      安全規則第94條第1 項、第3 項定有明文；另依上開規則
      第101 條第5 款後段規定「後車超越前車時，應於前車左
      側保持半公尺以上之間隔超越」意旨，可知2 輛汽車於同
      一車道行駛時，除了應保持前後隨時可以煞停之距離外，
      亦應保持安全之間隔。
    (2)依案發後被告乙○○小客車照片（偵查卷第45頁）所示，
      該小客車前保險桿右側轉角處及右前葉子板處染有血跡之
      情形，被告乙○○於本院刑案審理時，亦坦承「告訴人（
      即原告）的腳有去撞到我車子的保險桿」（刑事卷第22頁
      ）。是被告乙○○小客車於原告機車摔倒後，有撞擊到原
      告右腳，可以認定。案發現場速限為時速40公里，一般所
      需之「緊急停車距離」約為13.6～16.3公尺（「緊急停車
      距離」＝「緊急反應距離」+ 「緊急煞車距離」＝（5.6
      ～8.3 公尺）+8公尺=13.6 ～16.3公尺；而緊急反應時間
      約為0.5 ～0.75秒）。而被告乙○○小客車卻終止於肇事
      地點後方約18.2公尺處，亦有上開現場圖可稽。顯示被告
      乙○○所駕自小客車未與其右前方原告所其騎乘機車保持
      行車安全距離。
    (3)又原告機車於超越戊○○停放於路邊自小客車時，依上開
      道路交通安全規則第101 條第5 款後段規定，應至少保持
      半公尺以上之間隔。而被告乙○○自小客車跟車於甲○○
      機車之左後方時，也至少應保持半公尺以上之間隔。惟依
      上開偵查卷第12頁警繪現場草圖、第40頁警繪現場圖可知
      ，被告乙○○自小客車終止時，車身與車道邊線平行，右
      側車身與戊○○小客車左側車身之間隔約為2.公尺（1.6+
      0.6=2.2） 。由於機車車身（含騎士之身體）之最大寬度
      約為0.8 公尺，因此被告乙○○駕駛自小客車於原告機車
      之左後方行駛，在未保持行車安全距離的情況下，當發現
      戊○○自小客車車門微啟的狀態時（估計約開啟0.3 公尺
      ），被告乙○○自小客車右側車身與戊○○小客車左側車
      身之間隔至少應保持2.1 公尺（0.5+0.8+0.3+0.5=2.1）
      以上之間隔，才能安全跟車或超越。本件車禍發生後被告
      乙○○自小客車右側車身與戊○○小客車左側車身實際上
      之間隔最多約為2.2 公尺，業如前開所述，然被告乙○○
      於刑案審理及本院審理時均稱「其發現原告人車從其右邊
      往左邊方向甩出來時，就方向盤往左打往中心線（即分向
      線）要閃避」等語（刑事卷第32頁、本院卷62、63頁），
      顯見其小客車於車禍發生前並未保持行車安全上所需要之
      2.2 公尺以上之安全間隔。
    (4)綜上所述，本件原告騎乘上開機車行駛於車道（靠近路面
      邊線）上，見被告戊○○停放在路邊之上揭自小客車左前
      車門開啟中，而被告乙○○駕駛自小客車又未保持隨時可
      以煞停之安全距離及兩車併行之間隔，緊跟在原告騎乘之
      機車後方行駛，致使原告不敢貿然向左為較大幅度之閃避
      ，因而使其右腳撞擊被告戊○○自小客車左前車門門角並
      倒地受傷，可以認定。被告乙○○駕駛自小客車未保持隨
      時可以煞停之行車安全距離及兩車併行之間隔，既如上述
      ，其又係領有駕駛執照之人，應有能力為該應變措施，依
      照當時情形，且依當時情形天候晴、夜間有照明、路面乾
      燥無缺陷、無障礙物、視距良好，並無不能注意之情形，
      其應注意，能注意，卻疏未注意採取應有之作為，其有過
      失甚明。本件經本院刑事庭送請中央警察大學鑑定，亦為
      相同之認定，有該大學95年2 月15日校鑑科字第09400009
      38號函檢送之鑑定書1 份在卷可稽（刑事卷第87至96頁）
      。
    (5)原告因本件車禍傷害，業如前述，且原告傷害與被告乙○
      ○之上開過失行為間有相當因果關係。被告乙○○因上開
      過失傷害行為，亦經本院及台灣高等法院認定其觸犯過失
      傷害罪，判處有期徒刑4 月確定在案，此有其刑事案卷可
      稽。從而，被告乙○○辯稱：其就原告之傷害結果並無過
      失云云，並不足採。
  (三)另依被告戊○○於本件刑案警訊、偵訊及審理時所述，「案
    發時其係搭載其女兒放學至該處暫停，下車拿東西至前方其
    所經營之檳榔攤後到車上」，是當時被告戊○○自小客車係
    在使用中，可以認定。而原告上開傷害係肇因於其騎乘經過
    被告戊○○暫時停放路旁自小客車，右腳撞擊微開約30公分
    之小客車左前車門下方門角，致人車倒地受傷，亦如前述。
    按汽車、機車或其他非依軌道行駛之動力車輛，在使用中加
    損害於他人者，駕駛人應賠償因此所生之損害。但於防止損
    害之發生，已盡相當之注意者，不在此限，民法第191 條之
    2 定有明文。而依被告戊○○於上開刑事案件偵審中均未能
    舉證證明其就防止損害之發生，已盡相當之注意，於本件審
    理時亦未到庭或提出任何相關之主張及證據。是原告依據上
    開規定，自得請求被告戊○○就其所受之損害負賠償責任。
  (四)按數人共同不法侵害他人之權利者，連帶負損害賠償責任，
    本件因被告2人上述過失行為導致本件車禍發生，而不法侵
    害原告之身體，原告依上開規定請求被告2人對其所生損害
    之連帶負賠償責任，為有理由。
  (五)原告因本件車禍所受之損害項目及金額：
    (1)原告主張其因本件車禍所受之財產上損害分別為：交通費
      3 萬元、看護費4 萬元、薪資所得損失29萬3 千元、勞動
      能力減損1,40萬元，並提出醫療費用收據15張、薪資證明
      書、勞工保險局核定通知書、中華民國身心障礙手冊及各
      殘廢等級喪失或減少勞動能力比率表各1 紙為證。被告乙
      ○○對於原告主張之上開事實，均不爭執（本院卷第63
      、64頁），被告戊○○經合法通知未到庭，亦未提出任何
      答辯，自應認原告上開主張為真實。
    (2)關於原告主張其因本件傷害受到之非財產上損害（精神慰
      撫金）50萬元，被告乙○○對金額亦認為可以接受（本院
      卷第62頁）；被告戊○○經合法通知未到庭，亦未提出任
      何意見；經查本件案發時原告係任職鎧迪威塑膠實業股份
      有限公司，月薪3 萬元，其名下並無資產；被告乙○○92
      至94年間之收入約30萬元，其名下有14筆總價值約685 萬
      元之不動產及2 輛汽車、被告戊○○92至94年之年收入均
      不足1 萬元，惟其案發時經營檳榔攤生意，其名下有價值
      57萬餘元之不動產2 筆及小客車1 輛，此有其等3 人之財
      產所得調件明細表各3 份在卷可稽，另原告所受傷害程度
      嚴重，其精神上所受之痛苦極大等一切情狀，本院認原告
      請求之非財產上損害（慰撫金）50萬元，尚屬合理可採。
    (3)綜上所述，原告因本件車禍所受到之損害總金額為2,26萬
      3千元，是其僅就其中之200 萬元請求，應無不合。
  (六)按損害之發生或擴大，被害人與有過失者，法院得減輕賠償
    金額，或免除之，民法第217 條第1 項定有明文。又此項規
    定之目的，在謀求加害人與被害人間之公平，故在裁判上法
    院得以職權減輕或免除之，最高法院85年台上字第1756號著
    有判例。又汽車行駛時，駕駛人應注意車前狀況及兩車併行
    之間隔，並隨時採取必要之安全措施，道路交通安全規則第
    94條第3 項有明文規定，已如上述。本件原告於車禍發生後
    警詢、偵查及本院審理時均稱「其在車禍發生前有看到戊○
    ○自小客車左前門打開，故其就慢慢減速打算停在該小客車
    後面等到旁邊車子（即在同一車道上左後方行駛，包含被告
    乙○○小客車在內之車輛）經過，再往左邊靠再往前走」等
    語（偵查卷第37、73頁、刑事卷第13頁）。是原告於車禍發
    生前業已知悉當時路況存有「直行將碰撞被告戊○○小客車
    左前門，左偏則有與左後方車輛碰撞」之危險，故此時應採
    行之安全措施應係「停止在被告戊○○後方待其車門完全關
    閉，甚至待其車輛離開後直行，或待其左後方安全距離內已
    無車輛行駛中再向左偏前行。原告於前開刑事案件中雖一再
    主張其係採行上開安全措施，惟為被告乙○○自後撞擊，方
    撞上被告戊○○小客車左前門。然此點經本院刑事庭勘驗原
    告機車、被告乙○○小客車，併同原告機車車牌等物品送請
    警察大學鑑定後，認為被告乙○○小客車於原告右腳撞擊被
    告戊○○左前車門前並無撞擊原告機車之情形存在，此有上
    開鑑定書可稽；原告於本院審理時，對此鑑定結果亦表示無
    意見（本院卷第62頁）。綜上所述，可知原告於發覺上開危
    險狀況時，非但未採取其所述之安全措施，且仍繼續向前行
    駛，致其右腳撞擊被告戊○○小客車左前車門。是原告就
    本件車禍之發生亦有過失，且本院認為其過失責任應占二分
    之一。
  (七)從而，原告依據侵權行為規定，請求被告連帶給付損害賠償
    100 萬元為有理由，自應准許。另遲延之債務，以支付金錢
    為標的者，債權人得請求依法定利率計算之遲延利息；應付
    利息之債務，其利率未經約定，亦無法律可據者，週年利率
    為百分之5 ，為民法第233 條第1 項前段、第203 條分別定
    有明文。本件被告應給付之上開損害賠償債務，係以支付金
    錢為標的，依上揭法律規定，原告就被告連帶給付之上開金
    額，分別請求自起訴狀繕本送達被告乙○○之翌日即93年12
    月22 日 及送達被告戊○○之翌日即95年12月25日起至清償
    日止，按法定利率即週年利率百分之5 計算之利息，亦屬有
    據，應予准許。至於原告逾上開部分以外之請求，於法無據
    ，不能准許，應予駁回。
五、原告陳明願供擔保，請求宣告執行，核其勝訴部分，要無不
    合，茲酌定相當之擔保金額，予以准許。至於原告敗訴部分
    ，其假執行之聲請，因訴之駁回而失所依據，不予准許。
六、據上論結，本件原告之訴為一部有理由，一部無理由，依民
    事訴訟法第85條第2 項、第390 條第2 項，判決如主文。
中　　華　　民　　國　　96　　年　　3 　　月　　26　　日
                  民事第二庭法　官　潘進順
以上正本係照原本作成。
如對本判決上訴，須於判決送達後20日內向本院提出上訴狀。
中　　華　　民　　國　　96　　年　　3 　　月　　30　　日
                            書記官　黃進傑
